【裁判字號】    97,消債更,210
【裁判日期】    970814
【裁判案由】    更生事件
【裁判全文】
臺灣臺北地方法院民事裁定           97年度消債更字第210號
聲  請  人
即 債務 人  庚○○
相  對  人
即 債權 人  華南商業銀行股份有限公司
法定代理人  丙○○
相  對  人
即 債權 人  台北富邦商業銀行股份有限公司
法定代理人  戊○○
相  對  人
即 債權 人  國泰世華商業銀行股份有限公司
法定代理人  乙○○
相  對  人
即 債權 人  美商花旗銀行股份有限公司台北分公司
法定代理人  甲○○
相  對  人
即 債權 人  遠東國際商業銀行股份有限公司
法定代理人  丁○○
相  對  人
即 債權 人  台新國際商業銀行股份有限公司
法定代理人  辛○○
相  對  人
即 債權 人  慶豐商業銀行股份有限公司
法定代理人  己○○
上列債務人因消費者債務清理事件聲請更生，本院裁定如下：
    主  文
聲請駁回。
聲請費用新台幣壹仟元由聲請人負擔。
    理  由
一、按「債務人對於金融機構因消費借貸、自用住宅借款、信用
    卡或現金卡契約而負債務，在聲請更生或清算前，應提出債
    權人清冊，以書面向最大債權金融機構請求協商債務清償方
    案並表明共同協商之意旨。」、「債務人與金融機構協商成
    立者，不得聲請更生或清算。但因不可歸責於己之事由致履
    行顯有重大困難者，不在此限。」、「本條例施行前，債務
    人依金融主管機關協調成立之中華民國銀行公會會員辦理消
    費金融案件無擔保債務協商機制與金融機構成立之協商，準
    用前項之規定。」，消費者債務清理條例第一百五十一條第
    一項、第五項及第六項分別定有明文。又「聲請更生或清算
    不合程式或不備其他要件者，法院應以裁定駁回之，但其情
    形可以補正者，法院應定期間先命補正。」，復為同條例第
    八條所明定。
二、本件聲請意旨略以：聲請人前因有不能清償債務情事，經由
    債務協商機制，於民國（下同）九十六年一月十五日與最大
    債權銀行即相對人遠東商業銀行股份有限公司協商後，約定
    自同年二月十日起每月償還新台幣（下同）一萬四千五百元
    ，分八十期還款。因聲請人每月收入僅約二萬九千元，扣除
    每月生活必要費用二萬一千五百元及支付父母扶養費用即每
    人各三千元後，僅剩三千餘元可供償債，故前開協商償還金
    額實已超出聲請人之能力範圍，然聲請人仍以微薄積蓄及四
    處週轉與標會等方式，勉強還款。嗣因聲請人所有積蓄已付
    之一炬，且無人願意繼續借貸，加上聲請人任職公司傳出因
    有人卡位而欲將聲請人解職，故而迫使聲請人離職而失業，
    導致聲請人自九十七年二月起即無法繼續償債，否則將使聲
    請人及其父母生活陷於重大困難而難以維持生存，屬因不可
    歸責於己之事由致履行有重大困難，故依消費者債務清理條
    例第一百五十一條第五項規定聲請更生云云。
三、經查：
  (一)聲請人依原協商條件每月償還一萬四千五百元，並非不能維
    持最低生活，聲請人履行應無重大困難：
    (1)依行政院主計處公告之九十七年度最低生活費用（以每年
      家庭收支調查，計算出平均每人每月消費支出之百分之六
      十作為最低生活費），台北市平均每人每月最低生活費為
      一萬四千一百五十二元，而依聲請人所陳財政部台北市國
      稅局九十六年度綜合所得稅各類所得資料清單所載，聲請
      人九十六年度之薪資收入為三十九萬零八百元（其年度所
      得則為三十九萬六千三百三十九元），平均每月薪資收入
      為三萬二千五百六十六元，是即使扣除依原協商條件每月
      應償還金額一萬四千五百元後，聲請人尚餘一萬八千零六
      十六元可供花用，仍多於前述台北市平均每人每月最低生
      活費用，故聲請人於九十七年二月毀諾前，依原協商條件
      償債並非不能維持最低生活。
    (2)聲請人雖另陳其每月生活必須費用為二萬一千五百元（不
      包括扶養父母之費用）云云，惟聲請人不依約償還本件債
      務，卻為自身商業保險利益，仍每月繳交商業保險費五千
      一百六十六元，必要性已有可議，另學習費二千元、手機
      費二千元及寵物費一千元（共計五千元）部分，亦非每月
      生活必要費用，則依前述聲請人每月實際可供花用之一萬
      八千零六十六元，仍足以維持聲請人生活，故並不妨害聲
      請人維持其最低生活。聲請人雖又另稱其每月必須支付其
      父母扶養費用各三千元云云，惟本件依聲請人所陳聲請人
      父（劉正隆）、母（黃錦雀）之財產查詢清單及財政部台
      北市國稅局九十五年度、九十六年度綜合所得稅各類所得
      資料清單所載，聲請人之父劉正隆現有位於台北市文山區
      及南投縣信義鄉之房屋各一棟（面積分別為七十六點七平
      方公尺及七十二點九平方公尺）、位於台北市文山區之土
      地一筆（面積為十九點四平方公尺），其九十五年獲有存
      款利息二千九百四十一元、股息七十一元及其餘所得六萬
      一千五百十七元，九十六年獲有存款利息二千九百零七元
      及股息八十七元；聲請人之母黃錦雀現有位於台北市文山
      區及桃園縣龜山鄉之房屋各一棟（面積分別為八十八點五
      平方公尺及一百二十七點三平方公尺）、位於台北市文山
      區及桃園縣龜山鄉之土地各一筆（面積分別為十三點四二
      平方公尺及五十點零九平方公尺），並有投資大同股份有
      限公司等五家公司（金額共計十七萬零一百九十元），其
      九十五年獲有存款利息三萬一千三百七十五元、股息共一
      萬三千八百八十九元，九十六年獲有股息共七千六百二十
      四元，可知聲請人之父母均能以自己財產維持生活，並無
      不能維持生活而需聲請人扶養之事實。聲請人主張其每月
      必須支付父母扶養費用每人各三千元等情，並非可採。
    (3)綜上，聲請人於毀諾前平均每月薪資收入為三萬二千五百
      六十六元，且毋庸扶養父母，則其依原協商條件每月償還
      一萬四千五百元債務後，尚餘一萬八千零六十六元可供生
      活花費支用，較台北市平均每人每月最低生活費一萬四千
      一百五十二元為高，並非不能維持最低生活，從而聲請人
      依原協商約定履行，應無重大困難。
  (二)聲請人毀諾不履行原協商約定，具可歸責事由：
    (1)聲請人自陳其因清償協商債務致所有積蓄付之一炬，且借
      貸無門，又因聲請人任職公司傳出因有人卡位而欲將聲請
      人解職，迫使聲請人離職而失業，致聲請人自九十七年二
      月起即無法繼續償債，因而毀諾不履行原協商約定，故屬
      不可歸責云云。惟查，聲請人於毀諾前依原協商條件每月
      償還一萬四千五百元，尚非不能維持最低生活，其履行並
      無困難，已如前述，則聲請人所陳其以微薄積蓄及借貸償
      還協商債務，以及嗣後因所有積蓄付之一炬且借貸無門，
      致不能清償原協商債務云云，已非可採。
    (2)另關於聲請人所陳其任職公司傳出因有人卡位而欲將其解
      職，迫使聲請人離職而失業，致聲請人自九十七年二月起
      即無法繼續償債，方毀諾不履行原協商約定云云，所陳縱
      屬真實，然其不履行原協商債務亦係可歸責於聲請人之事
      由所致，蓋因聲請人每月需償還一萬四千五百元予相對人
      ，如自願離職，將因失業無收入而導致原協商債務無法履
      行，此應為聲請人所能預見，如認聲請人自願離職失業所
      致不能清償債務，屬不可歸責債務人事由，將嚴重損害債
      權人權利，對債權人顯失公平。本件聲請人僅因公司傳出
      有人卡位並欲將其解職即自願離職，離職後更不另尋他途
      積極工作，任由原協商債務不履行，係可歸責於債務人之
      事由致不能履行。
四、綜上所述，聲請人履行原協商債務本應無重大困難，卻因可
    歸責於聲請人之事由毀諾不履行原協商約定，不符消費者債
    務清理條例第一百五十一條第五項所規定聲請更生要件，且
    其情形無法補正，從而本件聲請不應准許，應予駁回。
五、依首揭法條裁定如主文。
中    華    民    國    97    年    8     月    14    日
              民事第一庭    法      官  文衍正
上為正本係照原本作成。
如不服本裁定，應於裁定送達後10日內，以書狀向本院提出抗告
，並繳納抗告費新臺幣1千元。
中    華    民    國    97    年    8     月    14    日
                            書  記  官  潘惠敏


司法院資訊處製作；財團法人民間司法改革基金會備份。
